臺灣宜蘭地方法院民事判決　　　　　　　　　　　　　九十三年度勞簡上字第一號
　　上　訴　人　日大飼料企業股份有限公司
　　法定代理人　甲○○
　　訴訟代理人　乙○○
　　被上訴人　　丙○○
當事人間給付資遣費事件，上訴人對於民國九十三年四月十五日本院羅東簡易庭九十
三年度羅勞簡字第一號第一審判決提起上訴，本院於九十三年九月二十日言詞辯論終
結，判決如下：
    主  文
上訴駁回。
第二審訴訟費用由上訴人負擔。
    事  實
一、本件被上訴人於原審起訴主張，被上訴人七十八年九月二十一日起受雇於上訴人
    ，嗣至九十二年九月二十日，上訴人竟未經預告即片面終止兩造間之勞動契約，
    而被上訴人於上訴人公司繼續工作已達十四年，依勞動基準法第十六、十七條之
    規定，上訴人自應給付被上訴人預告期間三十日之工資及十四個月平均工資之資
    遣費。以被上訴人終止勞動契約前六個月之平均工資為新臺幣（下同）二萬三千
    九百五十元計算，上訴人自應給付被上訴人三十五萬九千二百五十元，然屢向上
    訴人催討均未獲置理，爰依前述勞動基準法之規定，訴請上訴人給付三十五萬九
    千二百五十元及自起訴狀繕本送達被告之翌日起至清償日止，按週年利率百分之
    五計算之利息。原審判命上訴人應給付被上訴人二十九萬六千二百五十元及自九
    十三年二月十日起至清償日止按年息百分之五計算之利息，駁回被上訴人其餘之
    請求。上訴人就其原判決所命給付之金額超過二十五萬五千三百二十元本息部分
    ，聲明不服。被上訴人未就其敗訴部分聲明不服，已告確定。被上訴人於本院聲
    明請求駁回上訴。
二、上訴人於原審則以：被上訴人自八十九年起於業績大幅減縮下，竟仍每月報銷五
    千元以上之油資，嗣經查核後方發現被上訴人以不實之發票詐領現金，上訴人遂
    不得不依勞動基準法第十二條第一項第五款之規定終止勞動契約。其次，被上訴
    人所負責雞用飼料銷售及收帳之工作，自八十五年起陸續出現銷售額萎縮與收帳
    拖延之情形，經一再要求改進均未獲回應，上訴人為避免損失擴大，不得不於九
    十二年九月二十日終止勞動契約，因此被上訴人並無請求給付資遣費或預告期間
    工資之理。退步言之，上訴人於勞動契約終止後，經多次催討始於九十二年十二
    月三日將上訴人公司所有、配發予被上訴人使用之福特廠牌、你愛他車型、一千
    六百ＣＣ之小客車返還上訴人，則被上訴人自九十二年十月一日起至同年十二月
    二日止，共六十三日繼續占有使用上開車輛，顯已獲得相當於租車租金之不當得
    利，並因而造成上訴人受有損害，參考市面上同款小客車每日租金二千元之標準
    ，上訴人自得請求被上訴人返還以每日一千元計算、總額六萬三千元之不當得利
    ，並自上訴人所得請求之資遣費中扣除等語為辯。並另於上訴審程序中爭執被上
    訴人有於任職期間溢領公司所補助之油費二萬零七百八十元及因被上訴人所銷售
    貨物應受帳款未能收回而應返還公司所發放之銷售獎金二萬零一百五十元，亦均
    應於所得請求之資遣費中予以扣除，並聲明：（一）原判決關於命上訴人應給付
    被上訴人超過二十五萬五千三百二十元本息部分及該部分假執行宣告均廢棄。（
    二）右廢棄部分，被上訴人在第一審之訴及假執行聲請均駁回。（三）第一審廢
    棄部分及第二審訴訟費用由被上訴人負擔。
三、經查，本件原審認定被上訴人未能勝任其於上訴人公司所擔任之工作，而經上訴
    人依勞動基準法第十一條第五款之規定，對被上訴人片面終止勞動契約。以被上
    訴人於上訴人公司繼續工作已達十四年，兩造終止勞動契約前六個月之平均工資
    為二萬三千九百五十元計算，則依勞動基準法第十六條第一項第三款、第十七條
    ，上訴人應給付被上訴人三十日預告工資及十四個月資遣費，即共三十五萬九千
    二百五十元。經扣除上訴人使用公司所配發之車輛遲未返還而獲有相當於租車租
    金之不當得利共六萬三千元，原審判命上訴人應給付被上訴人二十九萬六千二百
    五十元及自起訴狀繕本送達之翌日即九十三年二月十日起至清償日止，按年息百
    分之五計算之利息，並駁回被上訴人其餘請求等情，被上訴人就其敗訴部分未聲
    明不服，上訴人則就其原判決所命給付之金額超過二十五萬五千三百二十元本息
    部分聲明不服。上訴人雖於本院審理時對於被上訴人依勞動基準法得請求給付資
    遣費一節不再爭執，但仍辯稱前述被上訴人溢領之油費與應返還之銷售獎金，均
    應再自被上訴人所得請求之資遣費中扣除云云。是經兩造整理後，本件應斟酌之
    爭點為：原判決所命上訴人應給付被上訴人之金額，上訴人抗辯需再扣除被上訴
    人溢領油費二萬零七百八十元及應返還前述之銷售獎金二萬零一百五十元有無理
    由？茲分述如下：
（一）上訴人抗辯稱被上訴人任職期間公司所配發上揭車輛係使用九二無鉛汽油，惟
      被上訴人提出用油發票報帳核銷時，卻有使用九五無鉛汽油甚至高級柴油之統
      一發票，足見被上訴人有於任職期間以不實統一發票溢領公司所補助之油費共
      計二萬零七百八十元，故應於被上訴人所得請求之資遣費中扣除云云，並據上
      訴人提出九十一年十月起至九十二年六月被上訴人每月請領油費一覽表與統一
      發票為證。然查：
    1.按當事人主張有利於己之事實者，就其事實有舉證之責任。當事人主張事實經
      他造於準備書狀內或言詞辯論時或在受命法官、受託法官前自認者，無庸舉證
      。民事訴訟法第二百七十七條、第二百七十九條第一項定有明文。惟民事訴訟
      法第二百七十九條所謂之自認，係指一方當事人對於他方所陳述不利於己之事
      實加以承認之謂，亦即所謂自認，必須當事人對於他造主張之事實，積極的表
      示承認之情形。查被上訴人雖於本院行準備程序時對於被上訴人抗辯應於被上
      訴人所得請求之資遣費中扣除二萬零七百八十元不爭執，然迭否認有以不實之
      統一發票為溢領油費之行為，顯見被上訴人並未對上訴人主張其有於任職期間
      以其他油品之統一發票溢領油費之事實為自認，本院當無法以此即遽為被上訴
      人不利之認定，是上訴人仍應就其主張對己有利之事實負舉證責任。
    2.再者，被上訴人於本院言詞辯論時對上訴人主張應於被上訴人可請求之資遣費
      中扣除二萬零七百八十元一節為爭執，並否認上訴人所提出之用油統一發票為
      其當時所提出核銷之統一發票等語。被上訴人於原審所舉證人即上訴人所雇用
      之會計人員李麗姬雖於原審證稱上訴人所提出之包括消費九五無鉛汽油、高級
      柴油之統一發票均是被上訴人所提出向公司申請核銷等語。惟查，被上訴人所
      提出有關車輛油品之統一發票上均載有所消費汽油之種類，此有上訴人所提出
      之統一發票數紙存卷可左，若上訴人確有提出非其所配發車輛所使用之九二無
      鉛汽油之統一發票向上訴人公司申請核銷報帳，則公司會計人員或是經理人應
      可輕易查知才是，豈會讓上訴人以非其所配發車輛所使用之汽油統一發票核銷
      報帳長達一年餘，是證人李麗姬所言，顯與常情有違，而非可採信。
    3.此外，上訴人所提出之統一發票上既無車輛車號之記載，即已無從得知該紙發
      票所消費之油品究係使用在何部車輛，而無法證明被上訴人確實已提出非其所
      配發車輛之油品統一發票向公司核銷報帳而有溢領油費之行為，是上訴人前述
      抗辯被上訴人有溢領油費二萬零七百八十元，而應於被上訴人所得請求之資遣
      費中扣除云云，即非可採。
（二）上訴人復主張因被上訴人所銷售貨物有部分應受帳款未能收回，而應返還公司
      該部分銷售額所發放之銷售獎金二萬零一百五十元，併於被上訴人所得請求之
      資遣費中予以扣除云云。然查：
    1.被上訴人否認自八十九年十二月以後有從上訴人公司領取銷售獎金，並陳稱若
      有銷售獎金也僅是幾百元至一千多元而已等語。而計算被上訴人所提出上訴人
      公司八十九年十二月至九十二年八月之薪餉袋，除八十九年十二月、九十年一
      月、三月、四月、五月、六月、七月等月份薪餉袋上分別於「獎金」欄載有一
      百二十五元、三百七十五元、一千零五元、一千零九十元、一千二百九十元、
      八百元、一千二百二十元（合計五千九百零五元），其餘薪餉袋之「獎金」欄
      均為空白，此有被上訴人所提出薪餉袋為證，是上訴人主張被上訴人曾領取銷
      售獎金達二萬零一百五十元之積極事實，自應負舉證責任。
    2.再者，上訴人自承若被上訴人所銷售貨物有應受帳款未能收回者，即返還公司
      該部分所發給之銷售獎金一節，兩造間並無就此為契約上之約定，只單純為商
      業慣例等語。惟被上訴人否認有此一商業慣例存在，且上訴人亦無法就此一商
      業慣例舉證以實其說，故縱使上訴人確有發給被上訴人銷售獎金二萬零一百五
      十元，且所銷售貨物應收帳款確有未能收回等情，則上訴人亦無依據請求被上
      訴人應返還上揭銷售獎金，是上訴人爭執被上訴人已領之銷售獎金二萬零一百
      五十元亦應自所得請求之資遣費中扣除云云，亦非可採。
四、綜上，被上訴人依勞動基準法請求被上訴人給付資遣費於二十九萬六千二百五十
    元及自起訴狀繕本送達之翌日即九十三年二月十日起至清償日止，按年息百分之
    五計算之利息，為有理由，應於准許，逾此範圍之請求，為無理由，應予駁回。
    是原審就前開應予准許部分所為被上訴人勝訴之判決，並依職權宣告假執行，於
    法並無不合，上訴意旨仍執前詞主張原判決不當，請求廢棄改判，依前述說明均
    無理由。
五、據上論斷，本件上訴無理由，依民事訴訟法第四百三十六條之一第三項、第四百
    四十九條第一項、第七十八條，判決如主文。
中　　　華　　　民　　　國　　九十三　　年　　　十　　　月　　　四　　　日
                                     臺灣宜蘭地方法院民事庭
                                     審判長法官    楊麗秋
                                     法      官    邱景芬
                                     法      官    蔡仁昭
正本係照原本作成
本判決不得上訴。
中　　　華　　　民　　　國　　九十三　　年　　　十　　　月　　　六　　　日
                                     法院書記官    陳憲文
